【裁判字號】    98,交易,72
【裁判日期】    980525
【裁判案由】    業務過失傷害
【裁判全文】
臺灣臺中地方法院刑事判決              98年度交易字第72號
公  訴  人  台灣台中地方法院檢察署檢察官
被      告  丙○○
上列被告因業務過失傷害案件，經檢察官提起公訴（97年度偵字
第25724號），本院判決如下：
    主    文
丙○○從事業務之人，因業務上之過失傷害人，處有期徒刑肆月
，如易科罰金，以新台幣壹仟元折算壹日。
    犯罪事實
一、丙○○為巨業交通股份有限公司之司機，負責駕駛營業大客
    車載送乘客，為從事駕駛業務之人。丙○○於民國97年4月2
    2日16時50分許，駕駛該公司所有車牌號碼FP-408號營業大
    客車，沿台中縣沙鹿鎮○○路○○道由南往北方向行駛，行
    經靜宜大學側門附近，適有甲○○騎乘車牌號碼CH5-729號
    重型機車搭載其女乙○○，亦沿中棲路慢車道由南往北方向
    行駛於其右前方。丙○○本應注意車輛行經慢車道時速不得
    超過40公里，且超車時應保持半公尺以上之安全間隔。而依
    當時天候晴、日間自然光線、柏油路面乾燥、無缺陷、道路
    無障礙物、視距良好等情形，又無不能注意之情事，竟疏未
    注意，仍以約時速60公里之速度行駛，且於超越其右前方行
    駛之CH5-729號機車時，未保持安全間隔，致其所駕駛之FP-
    408號營業大客車右後車身與CH5-729號機車左側把手發生擦
    撞，使甲○○、乙○○重心不穩人車倒地並往前滑行，甲○○因而受有腦挫傷併蜘蛛膜下出血、臉部四肢多處擦傷之傷
    害；乙○○受有腦震盪併腦內出血、臉部及左眼角撕裂傷、
    身體四肢多處擦傷之傷害。
二、案經甲○○、乙○○訴由台中縣警察局清水分局報請台灣台
    中地方法院檢察署檢察官偵查起訴。
    理    由
一、按被告以外之人於審判外之陳述，雖不符刑事訴訟法第159
    條之1至第159條之4之規定，而經當事人於審判程序同意作
    為證據，法院審酌該言詞陳述或書面陳述作成時之情況，認
    為適當者，亦得為證據；當事人、代理人或辯護人於法院調
    查證據時，知有刑事訴訟法第159條第1項不得為證據之情形
    ，而未於言詞辯論終結前聲明異議者，視為有前項之同意，
    刑事訴訟法第159條之5定有明文；其立法意旨在於傳聞證據
    未經當事人之反對詰問予以核實，原則上先予排除，惟若當
    事人已放棄詰問或未聲明異議，基於證據資料愈豐富，愈有
    助於真實發現之理念，且強化言詞辯論原則，法院自可承認
    該傳聞證據例外具有證據能力。查本案所使用之供述證據即
    告訴人甲○○於警詢、偵查中之陳述、告訴人乙○○於警詢
    中之陳述，及非供述證據即台中縣警察局清水分局道路交通
    事故現場圖、道路交通事故調查報告表、道路交通事故談話
    紀錄表、現場照片、交通事故肇事人自首情形紀錄表、FP-4
    08號營業大客車行車紀錄器、監視器翻拍照片、光田綜合醫
    院診斷證明書、台灣省台中縣區車輛行車事故鑑定委員會鑑
    定意見書，性質上雖屬於傳聞證據，惟被告丙○○及公訴人
    均未於言詞辯論終結前就其證據能力聲明異議，本院審酌其
    中台中縣警察局清水分局道路交通事故現場圖、道路交通事
    故調查報告表、道路交通事故談話紀錄表、現場照片、交通
    事故肇事人自首情形紀錄表，係公務員職務上製作之紀錄文
    書、證明文書，另光田醫院診斷證明書為從事業務之人於業
    務過程所製作之證明文書，並無顯不可信之情況，各該供述
    筆錄及非供述證據之製作過程，亦未發現有何不當或瑕疵，
    認為均適當得作為證據使用，先予敘明。
二、訊據被告丙○○對其為巨業交通股份有限公司之司機，於前
    開時地駕駛該公司所有FP-408號營業大客車超越其右前方由
    告訴人甲○○所騎乘搭載告訴人乙○○之CH5-729號機車時
    ，告訴人甲○○、乙○○因而人車倒地，告訴人甲○○受有
    腦挫傷併蜘蛛膜下出血、臉部四肢多處擦傷之傷害；告訴人
    乙○○受有腦震盪併腦內出血、臉部及左眼角撕裂傷、身體
    四肢多處擦傷之傷害等情固不爭執，惟否認有業務過失傷害
    犯行，辯稱伊係依正常方式行駛，伊當時時速不超過40公里
    ，本來不想超車，因甲○○騎乘機車靠向右邊要讓伊先過，
    伊才超車云云。然查上揭犯罪事實，業據證人即告訴人甲○○分別於警詢、偵查、本院審理時，及告訴人乙○○於警詢
    時指述綦詳，並有台中縣警察局清水分局道路交通事故現場
    圖、道路交通事故調查報告表、現場照片、FP-408號營業大
    客車行車紀錄器、監視器翻拍照片，及顯示告訴人甲○○、
    乙○○受傷情形之光田綜合醫院診斷證明書附卷可稽。依卷
    附道路交通事故現場圖及行車紀錄器、監視器翻拍照片顯示
    ，肇事地點為設有快慢車道分隔線之慢車道，被告所駕駛FP
    -408號營業大客車肇事前之時速約60公里，且係於超越同向
    右前方行駛之CH5-729號機車之際，與該機車發生擦撞而肇
    事。參諸被告於警詢時供稱伊駕駛FP-408號營業大客車沿中
    棲路慢車道由南往北直行至肇事地點時，有一輛CH5-729號
    機車同向直行於伊車前方約10至20公尺，當時機車乘客向後
    查看，伊以手勢示意該機車乘客先行，該機車乘客與駕駛人
    對話，該駕駛向後查看後向右閃靠，有禮讓伊車先行之動作
    ，伊車即向前直行由該機車左側超越通行，通過後車內乘客
    告知伊車後似乎有一輛機車擦撞伊車身，伊由後照鏡看到該
    機車搖晃後倒地，伊下車查看，伊車右側車身有道輕微刮痕
    等語，益可徵被告當時確知告訴人甲○○所騎乘之CH5-729
    號機車在其同向右前方行駛，並係於超越該機車時，未與該
    機車保持安全間隔而肇事，縱認告訴人甲○○靠右行駛之動
    作，係表示允讓被告超車，被告仍應衡量超越時二車之間隔
    是否安全，不得於間隔不足之狀況下強行超越。按行經設有
    快慢車道分隔線之慢車道，時速不得超過40公里；又汽車超
    車時，應於前車左側保持半公尺以上之間隔超過，道路交通
    安全規則第93條第1項第1款、第101條第1項第5款定有明文
    。本件被告於前開時地駕駛FP-408號營業大客車超越其右前
    方由告訴人甲○○騎乘搭載告訴人乙○○之CH5-729號機車
    時，自應注意上述規定，而依當時天候晴、日間自然光線、
    柏油路面乾燥、無缺陷、道路無障礙物、視距良好等情形，
    又無不能注意之情事，竟疏未注意，仍超速以時速約60公里
    之速度行駛，且於超車時未保持安全間隔，致其駕駛之FP-4
    08號營業大客車右後車身與CH5-729號機車左側把手發生擦
    撞，使告訴人甲○○受有腦挫傷併蜘蛛膜下出血、臉部四肢
    多處擦傷之傷害；告訴人乙○○受有腦震盪併腦內出血、臉
    部及左眼角撕裂傷、身體四肢多處擦傷之傷害，被告顯有應
    注意並能注意而不注意之過失。本件事故經台灣省台中縣區
    車輛行車事故鑑定委員會鑑定結果，亦認被告駕駛FP-408號
    營業大客車行駛慢車道超速及超車時未保持安全間隔，為肇
    事原因，有該委員會鑑定意見書在卷足憑。綜上所述，本件
    被告所辯無非飾卸之詞，不足採信，其業務過失傷害犯行已
    堪認定。又本件事證已明，被告聲請送交台灣省車輛行車事
    故鑑定覆議委員會覆議，本院認無必要，併予說明。
三、被告係巨業交通股份有限公司之司機，負責駕駛營業大客車
    載送乘客，為從事駕駛業務之人，其於駕駛該公司所有FP-4
    08號營業大客車載送乘客時，因過失致告訴人甲○○、乙○○受傷，核係犯刑法第284條第2項前段之業務過失傷害罪。
    本件事故報案人或勤指中心轉來資料未報明肇事人姓名，處
    理人員前往現場處理時，被告在場，並當場承認為肇事人，
    有台中縣警察局道路交通事故肇事人自首情形紀錄表在卷佐
    參，被告係對於本件未發覺之罪自首而受裁判，應依刑法第
    62條前段規定減輕其刑。再被告以一過失行為，致告訴人甲○○、乙○○受有傷害，同時侵害告訴人甲○○、乙○○之
    權益，觸犯二業務過失傷害罪名，為想像競合犯，應依刑法
    第55條規定，從一重處斷。爰審酌被告係從事駕駛業務之人
    ，於前開時地駕駛營業自大客車行經設有快慢車道分隔道之
    慢車道時，不但超速行駛，且超車時未保持安全間隔，致發
    生本件交通事故，使告訴人甲○○受有腦挫傷併蜘蛛膜下出
    血、臉部四肢多處擦傷之傷害，告訴人乙○○受有腦震盪併
    腦內出血、臉部及左眼角撕裂傷、身體四肢多處擦傷之傷害
    ，危害行車安全，過失程度非輕，被告事後雖自首為本件事
    故之肇事人，但否認過失情事，且迄未與告訴人甲○○、乙○○達成和解，賠償損害等一切情狀，處以如主文所示之刑
    ，並諭知易科罰金之折算標準。
據上論斷，應依刑事訴訟法第299條第1項前段，刑法第284條第2
項前段、第55條、第62條前段、第41條第1項前段，刑法施行法
第1條之1第1項、第2項前段，判決如主文。
本案經檢察官陳雅瑩到庭執行職務。
中    華    民    國    98    年     5    月    25    日
                  刑事第二庭    法  官  鍾堯航
以上正本證明與原本無異。
如不服本判決應於收受判決後10日內向本院提出上訴書狀，並應
敘述具體理由；其未敘述上訴理由者，應於上訴期間屆滿後20日
內向本院補提理由書（均須按他造當事人之人數附繕本）「切勿
逕送上級法院」。
                                書記官  吳淑願
中    華    民    國    98    年     5    月    25    日
附錄論罪科刑法條
刑法第284條第2項：
從事業務之人，因業務上之過失傷害人者，處一年以下有期徒刑
，拘役或一千元以下罰金，致重傷者，處三年以下有期徒刑、拘
役或二千元以下罰金。


司法院資訊處製作；財團法人民間司法改革基金會備份。
